【裁判字號】    90,上易,136
【裁判日期】    900312
【裁判案由】    恐嚇
【裁判全文】
臺灣高等法院高雄分院刑事判決    九十年度上易字第一三六號
    上  訴  人  台灣高雄地方法院檢察署檢察官
    被      告  甲○○
右上訴人因恐嚇案件，不服臺灣高雄地方法院八十九年度易字第三二四一號中華民國
八十九年十一月二十三日第一審判決（起訴案號：臺灣高雄地方法院檢察署八十九年
度偵字第七四六三號），提起上訴，本院判決如左：
      主  文
原判決撤銷。
甲○○以加害生命之事，恐嚇他人致生危害於安全，處拘役參拾日，如易科罰金以參
佰元折算壹日。緩刑貳年。
      事  實
一、甲○○於民國（下同）八十九年二月十六日二十二時三十分許，與其妻吳孋蓉、
    岳母吳邱阿麵及友人蔡有義、羅宏昌等人前往高雄市○○路、文昌路口乙○○開
    設「正德素食」店，找乙○○理論車禍賠償事宜（緣乙○○之子何溫仁於八十九
    年二月五日十二時三十分許，駕車行經高雄巿壽山動物園停車場附近道路旁，因
    打開車門致與甲○○岳母吳邱阿麵騎乘機車發生擦撞，致吳邱阿麵受傷），雙方
    發生口角，甲○○竟基於恐嚇故意，對乙○○以加害生命之事，恫稱「帶你兒子
    出來，否則要你死得很難看」等語，使乙○○因而心生畏懼，致生危害於安全，
    翌日乙○○即向警方報案。
二、案經高雄市政府警察局苓雅分局移送臺灣高雄地方法院檢察署檢察官偵查起訴。
      理  由
一、訊據被告甲○○供承於上開時地，為其岳母吳邱阿麵與告訴人乙○○之子何溫仁
    發生車禍之事，與告訴人乙○○發生不悅一節，惟否認其有前揭恐嚇犯行，辯稱
    伊僅口出穢言，並未出言恐嚇等語。然查：
（一）告訴人於案發翌日至派出所報案時已指陳「他們來到我店內便叫我去找我兒子
      出來，如果不找出來，便要砸我的店，使我生意不能做，並說要給我好看」等
      語（見警卷第五頁反面），後於警察分局訊問時亦陳明「甲○○及蔡有義有出
      言恐嚇我：『叫你兒子出來，不然要給你好看』」等語（見警卷第七頁反面）
      ，至檢察官再訊之「被告有無恐嚇」，亦言明被告有說我不帶我兒子出來，否
      則要我死等情（見偵卷第八頁反面），嗣於原審審理時則指稱：「甲○○先罵
      三字經，叫我把兒子交出來，否則要給我死得很難看」 (見原審卷第二四頁)
      、「他（指甲○○）一直罵我三字經，還說不把我兒子交出來要讓我很難看」
      （見原審卷第五二頁）、「甲○○一直在罵髒話，罵說『你帶你兒子出來，否
      則要讓你難看』」（見原審卷第七八頁）等語，觀其前後指述，究係何人出言
      恐嚇部分，雖曾稱蔡有義亦有出言恐嚇，但其指訴被告甲○○一節，並無前後
      不一；又有關恐嚇內容部分，於警訊指稱恫嚇「交出兒子，否則要砸店，給你
      好看」云云，於偵查中指稱恫嚇「交出兒子，否則給你死」云云，於於審審理
      時或稱「交出兒子，否則讓你死得很難看」，或指「交出兒子，否則讓你難看
      」，綜觀各次筆錄記載用語固無一字不差，但均屬令人聞之心生畏懼之恐嚇話
      語，且指訴情節亦無顯著差異，均不出「帶你兒子出來，否則要你死得很難看
      」恐嚇涵義，是尚難僅以告訴人指訴筆錄內容，文字記載些許不一，遽指其指
      述已有瑕疵難以憑信。
（二）證人蔣文俊（即當日現場用餐者）於偵查中證稱「我有聽到有人講叫你兒子出
      來，不出來就要讓他死，是一個男的講的」一語（見偵卷第十二頁），核與證
      人石宗勳（亦當日現場用餐者）於原審審理時所稱「（問：當時甲○○有否說
      如不把兒子交出來，就要讓他死？）剛到店裡時，瘦瘦的那位（指被告）先講
      ，壯壯的那位（指蔡有義）也在旁邊助勢恐嚇」（見原審卷第四一頁）等情相
      符，至於證人蔣文俊於偵查中先證稱被告罵「幹你娘」，未提及出言恐嚇，至
      檢察官質之當天有無恐嚇，始陳稱有聽聞一節，純係證人應訊之表達，難認有
      何與常情相違之處，是證人蔣文俊嗣於原審審理改稱「（問：當日有否聽到，
      有人對何某說要叫他兒子出來，否則要讓他死？」，沒有聽到」等語，顯係事
      後迴護之詞，尚難採為對被告有利證據之認定，復參以證人石宗勳僅係店內顧
      客，與被告、告訴人尚無證據顯示有何恩怨之情，則證人若非確實聽聞上開情
      節，衡情並無甘冒偽證刑責，故為誣陷被告而為不實證詞之理，尚難徒以證人
      為何於庭訊時未一併敘及有關被告恐嚇之舉及不知當天雙方為何事發生爭吵一
      節，而認其所為上開證言，即有瑕疵。此外證人陳素蘭雖係告訴人之妻，但其
      所稱被告確有出言恐嚇告訴人等情，已與前開證人蔣文俊、石宗勳所言相符，
      自得採信，不能僅因其為告訴人之妻，遽認其言即有偏頗。又證人蔡有義、吳
      邱阿麵於警訊所陳前開時地並無人對告訴人出言恐嚇云云及證人吳孋蓉、羅宏
      昌於原審證述被告並無恐嚇一事，因上述證人或與告訴人間有對立之訴訟關係
      ，或係被告配偶、友人，且所言與前開立場中立之證人蔣文俊、石宗勳上述證
      詞相左，無從憑信。
（三）綜上所述，被告所辯上情，純屬推諉卸責之詞，不足採信，本案事證明確，被
      告恐嚇犯行堪以認定。至於被告於原審聲請測謊及其辯護人聲請勘驗偵查錄音
      帶一節，因本案待證事實已臻明確，本院認無必要再予調查，附予敘明。
二、核被告所為，係犯刑法第三百零五條之恐嚇罪。原審未予詳查告訴人及證人蔣文
    俊、石宗勳之證詞為可採，遽信被告所辯而諭知無罪之判決，即有未洽。上訴人
    上訴指摘原判決不當為有理由，自應予以撤銷改判。爰審酌被告犯罪動機、目的
    乃因一時衝動，犯罪手段與情節尚非嚴重，及其事後否認犯行之態度等一切情狀
    ，量處如主文第二項所示之刑，並諭知易科罰金之折算標準，又查刑法第四十一
    條業經總統於九十年一月十日修正公佈施行，於同年月十二日生效，被告犯罪時
    間雖在上開條文修正生效前，然經比較新舊法律之規定，新修正之條文對於易科
    罰金之條件有利於行為人，依刑法第二條第一項前段規定，自應依新修正之刑法
    第四十一條第一項為易科罰金之依據，併予敘明。又被告前未曾受有期徒刑以上
    刑之宣告，有臺灣高等法院被告全國前案紀錄表一份在卷可參，其因一時失慮，
    偶罹刑典，經此案偵審程序及受刑之宣告後，應知警惕而無再犯之虞，本院因認
    暫不執行其刑為當，予以宣告緩刑二年，用啟自新。
據上論結，應依刑事訴訟法第三百六十九條第一項前段、第三百六十四條、第二百九
十九條第一項前段、刑法第二條第一項前段、第三百零五條、修正後第四十一條第一
項、七十四條第一款，罰金罰鍰提高標準條例第一條前段、第二條，判決如主文。
本案經檢察官陳新慶到庭執行職務。
中    華    民    國      九十      年       三       月     十二   日
                              臺灣高等法院高雄分院刑事第六庭
                                  審判長法官  王憲義
                                        法官  范惠瑩
                                        法官  張意聰
右正本證明與原本無異。
不得上訴。
                                      書記官  林慧美
中    華    民    國      九十      年       三       月    十三    日
附錄：本判決論罪科刑法條：
刑法第三百零五條 (恐嚇危害安全罪)
以加害生命、身體、自由、名譽、財產之事，恐嚇他人致生危害於安全者，處二年以
下有期徒刑、拘役或三百元以下罰金。
                                                                        Ｄ


司法院資訊處製作；財團法人民間司法改革基金會備份。
